臺灣臺南地方法院民事判決　　　　　　　99年度訴字第1142號
原　　　告　高英慶
　　　　　　高英一
共　　　同
訴訟代理人　葉安勳律師
被　　　告　郭仙
　　　　　　高嘉慶
上列一人之
訴訟代理人　蔡幸秀　　住同上一人
被　　　告　高平　　　住臺南市○○區○○路4段456巷31號
兼上一人之
訴訟代理人　高德旺　　住臺南市○○區○○路4段122巷48弄35
　　　　　　　　　　　號
被　　　告　高章欽　　住臺南市○區○○路2段61巷161弄2號
　　　　　　　　　　　之1
兼上一人之
訴訟代理人　高世芳　　住臺南市○○區○○路4段119巷73弄1
　　　　　　　　　　　號
兼上四人共
同訴訟代理
人　　　　　高天猷　　住臺南市○○區○○路四段122巷48弄
　　　　　　　　　　　29號
被　　　告　李文　　住高雄市○○區○○里○○街32號
上列當事人間分割共有物事件，經本院於民國100年6月29日言詞
辯論終結，判決如下：
    主  文
兩造共有坐落台南市○○區○○段一六三地號、面積九五五四點
四六平方公尺之土地，分割如下：
(一)如附圖所示Ａ部分面積二八六六點三四平方公尺，分歸被告高
  嘉慶取得。
(二)如附圖所示B部分面積一四三三點一七平方公尺，分歸被告高
  德旺取得。
(三)如附圖所示C部分面積四七七點七二平方公尺，分歸原告高英
  慶、高英一按原應有部分比例保持共有。
(四)如附圖所示D部分面積四七七點七二平方公尺，分歸被告高章
  欽、高世芳按原應有部分比例保持共有。
(五)如附圖所示E部分面積一四三０點七八平方公尺，分歸被告郭
  仙取得。
(六)如附圖所示F部分面積九五五點四五平方公尺，分歸被告高平
  取得。
(七)如附圖所示G部分面積九五六點六四平方公尺，分歸被告高天
  猷取得。
(八)如附圖所示H部分面積九五六點六四平方公尺，分歸被告李文
  取得。
訴訟費用由兩造按附表所載應有部分比例負擔。
    事實及理由
一、原告起訴主張：
  (一)坐落台南市○○區○○段163地號、地目田、面積9554.46平
    方公尺之土地（下稱系爭土地），為兩造所共有，應有部分
    各如附表所示。
  (二)按各共有人得隨時請求分割共有物，民法第823條第1項前段
    訂有明文，而本件系爭土地，地目雖為田，然係屬都市計劃
    內之農地，非屬農業發展條例規範之耕地，應無農業發展條
    例第16條適用，亦得分割為單獨所有，且兩造間復無不分割
    之約定，為此，請求分割如主文第1項所示。
二、被告於本件審理期間均陳明同意分割如主文第1項所示。
三、按各共有人，如非因物之使用目的不能分割或契約訂有不分
    割期限者，得隨時請求分割共有物；共有物之分割，依共有
    人協議之方法行之。分割之方法，不能協議決定者，法院得
    因任何共有人之聲請，命為下列分配：(1)以原物分配於各共
    有人。(2)變賣共有物，以價金分配於各共有人。民法第823
    條第1項、第824條第1項、第2項分別定有明文。經查，原告
    主張系爭土地兩造共有，應有部分各如附表所載，兩造對於
    上開土地並無不分割之特約，亦無因使用目的不能分割之情
    形，業據提出土地登記謄本、地籍圖謄本可憑。又兩造對於
    系爭土地之分割方法，於原告起訴當時尚未能達成協議一情
    ，由本院臺南簡易庭前曾為兩造進行調解程序而不成立之情
    ，亦堪認定，是依上開規定及說明，原告請求分割系爭土地
    ，洵屬有據，應予准許。又兩造於本院審理期間，業均同意
    原告提出之分割分案，並經本院囑託地政機關測量繪製如附
    圖分割圖，是依前揭民法824條第1項規定，本件應依據兩造
    協議方法判決如主文第1項所示。
四、末按因共有物分割、經界或其他性質上類似之事件涉訟，由
    敗訴當事人負擔訴訟費用顯失公平者，法院得酌量情形，命
    勝訴之當事人負擔其一部，民事訴訟法第80條之1定有明文
    。本件雖准依原告請求分割兩造共有土地，然分割方法係法
    院考量全體共有人利益，認原告主張之分割方案為可採，原
    告既為共有人之一，亦同受其利，若全由敗訴之當事人負擔
    訴訟費用顯失公平，爰依前揭規定，命由兩造各按附表所載
    應有部分比例負擔，始為公平合理，併此敘明。
五、據上論結，本件原告之訴為有理由，依民事訴訟法第80 條
    之1，判決如主文。
中    華    民    國  100    年     6    月    30    日
                       民事第三庭  法  官  陳淑卿
上為正本係照原本作成。
如不服本判決，應於送達後20日內，向本院提出上訴狀並表明上
訴理由，如於本判決宣示後送達前提起上訴者，應於判決送達後
20日內補提上訴理由書（須附繕本）。如委任律師提起上訴者，
應一併繳納上訴審裁判費。
中    華    民    國  100    年     6    月    30    日
                                    書記官 吳幸芳